【裁判字號】    89,易,556
【裁判日期】    890915
【裁判案由】    違反就業服務法
【裁判全文】
臺灣雲林地方法院刑事判決                          八十九年度易字第五五六號
    公  訴  人  臺灣雲林地方法院檢察署檢察官
    被      告  丙○○
右列被告因違反就業服務法案件，經檢察官提起公訴（八十九年度偵字第二四號）
，本院判決如左：
    主  文
丙○○雇主聘僱許可失效之外國人，其聘僱人數為一人，處拘役伍拾日。如易科罰金
，以銀元參佰元折算壹日。
    事  實
一、丙○○在其雲林縣古坑鄉田心村八鄰田心六十九號住處開設興錦企業社，從事紡
    織工作，因其父劉日豐中風行動不便急需外勞從事監護工作，丙○○乃於民國（
    下同）八十八年十一月上旬某日，以電話聯絡滿易人力資源管理顧問有限公司負
    責人乙○○（另案由臺灣臺南地方法院檢察署偵辦中），要求先借用一名外勞前
    來興錦企業社擔任劉日豐之監護工，乙○○乃於八十八年十一月廿七日帶同印尼
    國籍之女子YULIAWATI SUTRISNO（護照號碼：H 039920號，工作許可日期為八十
    七年六月廿四日，入境日期為八十七年九月十日，來臺工作項目為監護工，僱主
    為謝宜君，工作地址在臺中市西屯區○○○街八之三號，居留有效期限至八十八
    年九月九日，於八十八年七月卅一日自上開謝宜君住處逃逸）前去興錦企業社借
    予丙○○使用，而丙○○明知YULIAWATI SUTRISNO並非乙○○所代為申請之合法
    外勞，僅係暫時借用，丙○○竟未向主管機關申請許可，擅自以月薪新臺幣（下
    同）一萬八千五百元（供應食宿）聘僱業已許可失效之YULIAWATI SUTRISNO，除
    了在興錦企業社看護劉日豐外，並幫忙興錦企業社之紡織機操作。嗣於八十九年
    一月三日上午九時卅分許，在前開興錦企業社為警查獲。
二、案經嘉義縣警察局移送臺灣雲林地方法院檢察署檢察官偵查起訴。
    理  由
一、訊據被告丙○○固坦承於右揭時地僱用印尼籍女子YULIAWATI SUTRISNO在興錦企
    業社從事看護及紡織工作，惟辯稱：伊先前曾透過乙○○申請僱用合法外勞，當
    乙○○帶該外勞來當伊父親之監護工時，乙○○並未當場將該外勞之有關聘僱證
    件交給伊，而是過了三個月後才拿給伊看，因此乙○○帶YULIAWATI SUTRISNO
    來興錦企業社工作時，乙○○亦未當場將YULIAWATI SUTRISNO之有關聘僱證件交
    給伊，但乙○○有說資料證件事後補給伊，伊以為既然前一位合法外勞之有關聘
    僱證件是過了三個月後伊才看到，故乙○○說稍後才將YULIAWATI SUTRISNO的證
    件拿給伊看應該沒問題，伊就留YULIAWATI SUTRISNO下來工作，伊並不知其係他
    人所聘僱且逃逸後許可失效之外勞云云。然查：
    (1)右揭印尼籍女子YULIAWATI SUTRISNO係謝宜君所僱用，並於八十八年七月卅一
      日自上開謝宜君住處逃逸之事實，業據YULIAWATI SUTRISNO於警訊時陳述綦詳
      ，並有居留外僑作業外勞詳細資料一紙附卷可稽；
    (2)右揭事實，業據證人乙○○證述在卷，且被告丙○○先前透過乙○○申請僱用
      合法外勞時，曾與乙○○簽訂傭工、監護工委任契約書，此有該契約書影本在
      卷足憑，然被告丙○○於八十九年八月四日本院調查時供稱：伊透過乙○○僱
      用YULIAWATI SUTRISNO前，有和乙○○簽訂傭工、監護工委任契約書云云，然
      此不僅為乙○○所否認，且被告丙○○於八十九年九月一日本院審理時改口坦
      承：伊透過乙○○僱用YULIAWATI SUTRISNO前，並未和乙○○簽訂傭工、監護
      工委任契約書等語，足見被告丙○○之所以在本院調查時謊稱其透過乙○○僱
      用YULIAWATI SUTRISNO前，有和乙○○簽訂傭工、監護工委任契約書，無非意
      圖掩飾其明知YULIAWATI SUTRISNO並非乙○○所代為申請之合法外勞，僅係暫
      時借用之事實；
    (3)乙○○復證稱：伊帶YULIAWATI SUTRISNO前去興錦企業社時，因丙○○不在，
      伊就將YULIAWATI SUTRISNO交給丙○○的母親，之後伊亦未碰到丙○○，故伊
      並未向丙○○說YULIAWATI SUTRISNO沒問題，且丙○○早就知道YULIAWATI
      SUTRISNO是借用的，並非合法的外勞，不可能會有合法的文件，故丙○○並未
      向伊索討YULIAWATI SUTRISNO之聘僱證件等語，而被告丙○○於本院審理時既
      供稱：乙○○帶YULIAWATI SUTRISNO前來興錦企業社時，伊不在，係伊母親在
      等語，則乙○○帶YULIAWATI SUTRISNO前去興錦企業社時，既未遇到被告丙○
      ○，且被告丙○○亦堅稱後來均找不到乙○○，則乙○○如何向被告丙○○說
      YULIAWATI SUTRISNO的聘僱證件事後會補給被告丙○○？可見被告丙○○早就
      知道YULIAWATI SUTRISNO是借用的，並非合法的外勞，不可能會有合法的文件
      ，故乙○○未向被告丙○○表示，YULIAWATI SUTRISNO的聘僱證件事後會補給
      被告丙○○，應可採信；
    (4)乙○○另證稱：伊先前仲介合法外勞給丙○○僱用時，會先將該外勞之護照簽
      證影本拿給雇主看，因其上就有雇主的名字，伊再拿該外勞的護照原本到當地
      警察局外事課辦居留證，約一個星期之工作天後，伊去領回該外勞之居留證交
      給雇主，再將居留證影本、體檢表、護照影本及外勞名冊寄到勞委會辦理聘僱
      許可，依規定外勞入境後需一個月內辦妥聘僱許可，故伊不可能在三個月後才
      將上開證件拿給丙○○等語，參以一般人聘用外籍人士工作，衡情既知係對方
      係外國人，理當先查看其有無合法之工作及居留證件，被告丙○○與乙○○縱
      然之前曾配合二年未出現問題，並不表示乙○○後來所仲介之外勞YULIAWATI
      SUTRISNO即無問題，且被告丙○○身為僱主，仍應盡合理之注意，對無法出具
      合法證件之外勞本不得僱用，但被告丙○○竟仍僱用YULIAWATI SUTRISNO，難
      謂無聘僱許可失效之外國人之認識；
    綜上所述，被告丙○○上開所辯，顯係事後卸責之詞，不足採信。本件事證明確
    ，被告丙○○之犯行應堪認定。
二、被告丙○○聘僱許可失效之外國人一人工作，核其所為，係違反就業服務法第五
    十三條第一款之規定，應依同法第五十八條第一項前段論處。爰審酌被告丙○○
    之犯罪動機、目的、手段、品行、智識程度、所生危害及犯後態度等一切情狀，
    量處如主文所示之刑，併諭知易科罰金之折算標準，以資懲儆。
據上論斷，應依刑事訴訟法第二百九十九條第一項前段，就業服務法第五十八條第一
項前段，刑法第十一條前段、第四十一條，罰金罰鍰提高標準條例第二條，判決如主
文。
本案經檢察官甲○○到庭執行職務。
中      華      民      國    八十九    年      九      月      十五    日
                                        臺灣雲林地方法院刑事第二庭
                                            法  官  倪  彰  鴻
右正本證明與原本無異。
如不服本判決，應於判決送達後十日內向本院提出上訴狀( 應附繕本 )。
                                            書記官  李  松  坤
中      華      民      國    八十九    年      九      月      十五    日
就業服務法第五十八條
違反第五十三條第一款、第二款或第三款規定，其聘僱或留用人數為一人者，處六月
以下有期徒刑、拘役或科或併科新台幣九萬元以下罰金；其聘僱或留用人數為二人以
上者，處三年以下有期徒刑、拘役或科或併科新台幣三十萬元以下罰金。
法人之代表人、法人或自然人之代理人、受僱人或其他從業人員，因執行業務犯前項
之罪者，除處罰其行為人外，對該法人或自然人亦科以前項之罰金。


司法院資訊處製作；財團法人民間司法改革基金會備份。
